【裁判字號】    97,簡上,74
【裁判日期】    970430
【裁判案由】    損害賠償
【裁判全文】
臺灣臺北地方法院民事判決              97年度簡上字第74號
上  訴  人  甲○○
            乙○○
上列當事人間請求損害賠償事件，兩造對於中華民國96年12月28
日本院臺北簡易庭96年度北簡字第49780號第一審判決，各自提
起一部上訴，本院於97年4月18日言詞辯論終結，判決如下：
    主      文
兩造上訴均駁回。
第二審訴訟費用由兩造各自負擔。
    事實及理由
一、上訴人甲○○起訴主張：伊與對造上訴人乙○○為鄰居，乙
    ○○因不滿伊挪動其放置於公共走道之盆栽，竟於民國95年
    5月初在伊大門門口黏貼載有「爛腳」字樣之紙條；後於同
    年月5日在11樓走道辱罵伊「站壁」、「沒教養」、「沒水
    準」；又於同年月7日、10日在伊大門門口黏貼載有「父母
    家人折壽歲」字樣之紙條，侵害伊名譽，乙○○因此所涉妨
    礙名譽罪責，業經本院96年度簡字第2322號刑事判決判決有
    罪確定。爰依民法第184條第1項、第195條第1項規定，求為
    判命乙○○賠償伊非財產上損害之慰撫金新台幣（下同）30
    萬元及加計自起訴狀繕本送達翌日起算法定遲延利息等語。
二、乙○○對其上開行為應對甲○○負侵權行為損害賠償責任等
    情不爭執，惟辯以甲○○求償金額過高，應以賠償2萬元為
    當等語。
三、原審判決乙○○應給付甲○○6萬元及遲延利息，駁回甲○
    ○其餘之訴。兩造就其敗訴部分，各自提起一部上訴，甲○
    ○之上訴聲明為：
    （一）原判決（確定部分除外）關於後開第二項部分廢棄。
    （二）乙○○應再給付甲○○4萬元。
    乙○○則答辯聲明：上訴駁回。並就原審敗訴部分，上訴聲
    明：
    （一）原判決關於命乙○○給付逾2萬元部分廢棄。
    （二）上開廢棄部分，甲○○在第一審之訴及假執行之聲請
          均駁回。
    甲○○則答辯聲明：上訴駁回。
四、兩造不爭執之事實：
    甲○○主張之上開事實，業據其提出本院96年度簡字第2322
    號刑事判決為證，並為乙○○所不爭執，自堪信為真實。
五、兩造之爭點及論述：
    甲○○主張乙○○上開行為侵害其名譽，依侵權行為之法律
    關係，請求乙○○賠償其非財產上損害之慰撫金等語，乙○
    ○則以前揭情詞置辯。是兩造所爭執之處，應在於甲○○得
    請求之精神慰撫金多少為適當？經查：
    （一）按慰藉金之賠償須以人格權遭遇侵害，使精神上受有
          痛苦為必要，其核給之標準固與財產上損害之計算不
          同，然非不可斟酌雙方身分資力與加害程度，及其他
          各種情形核定相當之數額。又所謂相當，自應以實際
          加害情形與其名譽影響是否重大，及被害者之身分地
          位與加害人之經濟情況等關係定之（最高法院47年台
          上字第1221號、51年台上字第223號判例參照）。是
          慰藉金之多寡，應斟酌雙方之身分、地位、資力與加
          害之程度及其他各種情形核定相當之數額。其金額是
          否相當，自應依實際加害情形與被害人所受之痛苦及
          雙方之身分、地位、經濟狀況等關係決定之。
    （二）本件乙○○多次以言語及張貼字條方式侵害甲○○名
          譽，其中張貼「父母家人折壽歲」字條，更損及邱湘
          喻家人長輩，甲○○精神上自受有損害，當可請求非
          財產上損害之慰撫金。爰斟酌兩造均為大專以上學歷
          ，甲○○擔任業務員，乙○○任職服務業，月薪皆約
          3、4萬元（見本院卷第14頁背面），並兩造名下有不
          少財產（含動產及不動產），有本院調閱之稅務電子
          閘門財產所得調件明細表在卷可稽（見本院卷第16-2
          3頁）。茲審酌上開兩造之身分、地位、資力及加害
          程度、甲○○所感受之痛苦等一切情狀，認甲○○請
          求賠償非財產上損害之慰撫金以6萬元為適當。
六、綜上所述，甲○○本於侵權行為之法律關係，請求乙○○給
    付6萬元及加計自起訴狀繕本送達翌日即96年10月9日起算法
    定遲延利息，為有理由，應予准許。逾此部分之請求，則無
    理由，應予駁回。原審判命乙○○如數給付，而駁回甲○○
    其餘之請求，經核並無違誤。兩造各就其敗訴部分提起一部
    上訴，指摘原判決關於其各自上訴部分為不當，求予廢棄改
    判，均為無理由，應駁回其上訴。又本件事證已明，兩造其
    餘攻擊防禦方法，核與本件判決結果不生影響，爰不逐一審
    酌論列，附此敘明。
七、據上論結，本件兩造之上訴，均為無理由，依民事訴訟法第
    436條之1第3項、第449條第1項、第78條，判決如主文。
中    華    民    國    97    年    4     月    30    日
                 民事第六庭    審判長法  官  張競文
                                     法  官  陳文正
                                     法  官  曾部倫
以上正本係照原本作成。
本判決不得上訴。
中    華    民    國    97    年    5     月    1     日
                                    書記官  謝梅琴


司法院資訊處製作；財團法人民間司法改革基金會備份。
